臺灣高等法院花蓮分院刑事判決
111年度上訴字第16號
上  訴  人  
即 自訴 人  張坤和


被      告  黃嘉祿等人
                  （年籍住址等項詳如卷附抗告及上訴書                         狀所載）
上列上訴人因被告妨害秘密等案件，不服臺灣臺東地方法院110
年度自字第6號中華民國111年1月14日第一審判決，提起上訴，
本院判決如下：
    主  文
上訴駁回。
    理  由
一、上訴意旨詳如附件「抗告及上訴書狀」所載。
二、按犯罪之被害人得提起自訴，自訴之提起應委任律師行之；
    自訴人應委任代理人到場，代理人應選任律師充之；自訴人
    未委任代理人，法院應定期間以裁定命其委任代理人，逾期
    仍不委任者，應諭知不受理判決；自訴，應向管轄法院提出
    自訴狀為之，自訴狀應按被告之人數，提出繕本；起訴之程
    序違背規定者，應諭知不受理之判決；不受理之判決，得不
    經言詞辯論為之；又自訴程序，除本章有特別規定外，準用
    前章第三節關於公訴之規定，刑事訴訟法第319條第1項本文
    、第2項、第37條第1項本文、第2項、第329條第2項、第320
    條第1項、第4項、第303條第1款、第307條、第343條分別定
    有明文。又對於原審諭知不受理之判決上訴時，第二審法院
    認其為無理由而駁回上訴，得不經言詞辯論為之，刑事訴訟
    法第372條亦有明文。
三、經查自訴人提起本件自訴時，並未委任律師為代理人，亦未
    按被告之人數提出繕本，前經原審於民國110年12月10日裁
    定命其應於裁定送達後7日內補正委任律師為代理人，並提
    出委任書狀，及按被告之人數提出繕本，復告知逾期不補正
    者，依法應諭知不受理判決等情，該裁定已於110年12月20
    日，寄存送達於「臺東縣警察局大武分局美和派出所」，有
    原審法院送達證書附卷可憑（原審卷第103頁），然自訴人
    雖於110年12月24日，對原審法院補正裁定提起抗告，詎迄
    至原審111年1月14日判決自訴不受理前，均未補正，則原審
    以本件自訴之程序違背法律規定，不經言詞辯論，逕為自訴
    不受理之諭知，揆諸首揭規定，核無違誤。
四、刑事訴訟法第319條第2項於92年9月1日修正施行後，自訴案
　　件改採強制律師代理，主要目的「亦係在保護被害人權益，
    因同法第161條、第163條等條文修正施行後，刑事訴訟改以
    『改良式當事人進行主義』為原則，在強調自訴人舉證責任之
    同時，若任由無相當法律知識之被害人自行提起自訴，無法
    為適當之陳述，極易敗訴，是立於平等及保障人權之出發點
    ，自訴採強制律師代理制度，自有其意義。」等情，業據立
    法理由揭諸綦詳，自訴人既然選擇使用自訴制度，即應遵守
    刑事訴訟法所定之相關程式。而自訴人於收受原審前開命補
    正委任律師之裁定後，既於110年12月24日對原審法院補正
    裁定提起抗告，可見自訴人對於其提起自訴之程式上瑕疵，
    確實明知且未予補正。則上訴意旨仍以其雖曾受法務部函命
    停止律師職務迄今，然該行政處分具有無效事由為由，指摘
    原判決不當，自屬無據；上訴理由狀所載之其餘「聲明」、
    「事實、原因、理由及證據」等事項（本院卷第11至23頁）
    ，基於「程序審查優先於實體審查」之刑事訴訟法原則，亦
    尚非本院所得審究。從而本件上訴為無理由，應予駁回，並
    不經言詞辯論為之。
五、自訴人提起自訴之程式已不合法，不因其上訴後有無委任律
    師而可補正第一審程序，故本院毋庸在第二審程序令其補正
    委任律師為代理人（最高法院94年度第6、7次刑事庭會議決
    議意旨參照），併予敘明。
據上論斷，應依刑事訴訟法第367條前段、第372條，判決如主文
。
中　　華　　民　　國　　111 　年　　3 　　月　　31　　日
                  刑事庭審判長法  官  張宏節
                              法  官  林恒祺
                              法  官  張健河 
以上正本證明與原本無異。
如不服本判決，應於收受送達後20日內向本院提出上訴書狀，其
未敘述理由者，並得於提起上訴狀後20日內向本院補提理由書（
均須按他造當事人之人數附繕本）「切勿逕送上級法院」。
因疫情而遲誤不變期間，得向法院聲請回復原狀。
中　　華　　民　　國　　111 　年　　4 　　月　　6 　　日
                              書記官  郭怡君